【裁判字號】    91,訴,948
【裁判日期】    920711
【裁判案由】    藥事法等
【裁判全文】
臺灣板橋地方法院刑事判決                          九十一年度訴字第九四八號
    公  訴  人  臺灣板橋地方法院檢察署檢察官
    被      告  丙○○
右列被告因藥事法案件，經檢察官提起公訴 (九十年度偵字第五六三九號)，本院判
決如左：
    主  文
丙○○連續明知偽藥而販賣，處有期徒刑肆月，如易科罰金，以佰元折算壹日。扣
案之「天然麝香活筋透骨膏」七包，沒收之。
    事  實
一、丙○○明知未經向經濟部辦理設立證記，不得以公司名義經營業務或其他法律行
    為，即擅自以上德藥品公司（下稱上德公司）之負責人名義，在臺北縣土城市○
    ○路○段一一八巷十一號三樓住處兼營業處所營業，表示係合法設立之公司，且
    未經向衛生主管機關登記，取得藥品販售許可，並不具藥商資格，竟基於概括犯
    意，自八十六年六月間某日起，以每包價格為新台幣（下同）二十六元，向不詳
    姓名之人，購入未經行政院衛生署核准製造之偽藥「天然麝香活筋透骨膏」，再
    以四十元銷售予藥店，或以一百元銷售予不特定之人士，以牟取不法利益，嗣經
    楊世恭於八十九年十月十二日購得「天然麝香活筋透骨膏」二包，楊世恭心覺有
    異，檢具未開封之「天然麝香活筋透骨膏」一包，及八十九年十月十二日丙○○
    所出具之上德藥品公司估價單（係指收據）一紙，向臺北縣政府衛生局提出檢舉
    ，經臺北縣政府衛生局於八十九年十一月二十四日前往該公司查察送驗，並扣得
    「天然麝香活筋透骨膏」七包。
二、案經臺北縣政府衛生局移送臺灣板橋地方法院檢察署檢察官暨公司法部分自動檢
    舉偵查起訴。
      理  由
一、訊據被告丙○○矢口否認有以公司名義營業及有何販賣偽藥犯行，辯稱：伊並未
    申請公司登記，亦無使用公司名義營業，只是在名片上印上德公司而已，而「天
    然麝香活筋透骨膏」亦非偽藥，該透骨膏係向大維化學製藥股份有限公司（以下
    簡稱大維公司）之經銷商延吉藥品有限公司（以下簡延吉公司）之實際負責人乙
    ○○買受云云。惟查：
（一）右揭犯罪事實業據證人即向被告購買「天然麝香活筋透骨膏」之民眾楊世恭指
      訴綦詳，核與證人即大維公司負責人甲○○證稱：「（檢察官問：是否提供延
      吉商品販賣？）不確定，因為我們代理商很多，有時是藥品公司，藥局也有」
      、「（檢察官問：《提示延吉估價單》是否大維公司所提出？）不是，格式不
      同」（見九十年度偵字第五六三九號卷第二十四頁）等語；又延吉公司實際負
      責人乙○○證稱：「伊曾賣藥給被告，但查扣之「天然麝香活筋透骨膏」並非
      伊所出售，伊出售之藥布包裝背面說明字樣較大，左上角有「延吉」字樣，背
      面有條碼，查扣之藥布均無（指「延吉」字樣及背面條碼），最後一出貨給被
      告是八十九年三月間，之後就沒有（出貨）」等語。又臺北縣政府衛生局派員
      於八十九年十一月二十四日至臺北縣土城市○○路○段一一八巷十一號三樓查
      核屬實，有臺北縣衛生局調查紀錄表、藥物檢查現場紀錄表及調查紀錄表影本
      各一件附卷可稽（見九十年度偵字第五六三九號卷第二頁與第三頁）。
（二）另台南縣政府衛生局派員於九十年二月五日前往大維公司稽查，稽查事項記錄
      載有「據大維製藥股份有限公司負責人甲○○陳稱：(1)『天然麝香活筋透骨膏
      』非本公司製造。(2)本公司從無販售藥品予上德藥品公司。(3)該公司舉證之買
      賣估價單係偽造，非本公司開具。」有台南縣衛生局九十年二月六日之九十衛
      藥字第三二四五號函所附台南縣政府衛生局九十年二月五日藥政工作稽查紀
      錄表在卷可查（見九十年度偵字第五六三九號卷第五頁與第六頁），
（三）又台中市衛生局派員於九十年五月十七日前往延吉公司台中服務處稽查，稽查
      事項記錄載有「延吉公司負責人楊姝青陳稱：(1)本公司位於台北市經銷大維公
      司之產品「延吉天然麝香活筋透骨膏」（成藥字第八七四二號）及順安製藥工
      業有限公司之加味天然麝香通血透骨膏（成製字第四三０五號）二種。被告所
      販售之「天然麝香活筋透骨膏」並非延吉公司所出售，有台中市衛生局九十年
      五月十八日之九十衛藥字第一四三四六號函所附台中市衛生局九十年五月十七
      日稽查工作紀錄表附卷可參（見九十年度偵字第五六三九號卷第二十九頁與第
      三十頁）。
（四）按藥品經稽查或檢驗有：一、未經核准，擅自製造者，或二、所含有效成分之
      名稱，與核准不符者，而三、將他人產品抽換或摻雜者，均屬偽藥，藥事法第
      二十條第一、二、三款規定甚明。扣案「無延吉」字樣之「天然麝香活筋透骨
      膏」，經行政院衛生署檢驗，其與一同送驗「有延吉」字樣之「天然麝香活筋
      透骨膏」之外觀上雖均為綠色藥膠布，但其薄層層析圖譜卻未盡相同，其判定
      兩者成分未盡相同；又「無延吉」字樣之「天然麝香活筋透骨膏」與威尼斯藥
      布之成分相異；「無延吉」字樣之天然麝香活筋透骨膏，與「有延吉」字樣之
      天然麝香活筋透骨膏之成分，亦未盡相同。有行政院衛生署藥物食品檢驗局九
      十一年十二月十六日藥檢參字第九一九一二一四八五號函（見九十一年度訴字
      第九四八號卷第九十三頁、第九十四頁），依前揭規定所示，上開藥品均屬偽
      藥無訛。
（五）第按買賣契約係法律行為，買賣契約係諾成契約僅需當事人間之相互意思表示
      合致，契約即為成立，是以，雖不以有書面為成立要件，但依一般商業交易習
      慣，倘若自始未訂定契約，於交付買賣標的物之時，買受人均會要求出賣人出
      具收據、估價單或其他相類似之文件例如統一發票，以資證明其係向出賣人所
      購得，或出賣人出具送貨單要求買受人簽收以資證明出賣人已履行交付買賣標
      的物予買受人並使其取得該物之所有權。經查證人楊世恭所提之估價單上確實
      蓋有「上德藥品公司」之公司章（見九十年度偵字第五六三九號卷第十五頁）
      ，在客觀上足資顯現被告係以上德公司之名義對外為法律行為，而與不特定之
      買受人發生私法上之法律效果。然被告於本院亦自承：「（法官問：對扣案證
      物估價單有無意見？）會有這張估價單是因為舉發人要我開收據，我就開給他
      ，我因為不懂公司法，就蓋上公司的章。」等語（見本院九十二年三月十四日
      訊問筆錄），此外，並有檢舉函、上德藥品公司估價單一紙。在客觀上一般之
      人均會認為被告亦有以上德公司之名義對外營業，被告辯稱未販售偽藥、未以
      公司名義營業云云，顯不可採。被告罪證明確，犯行堪以認定。
五、核被告所為，係犯藥事法第八十三條第一項之販賣偽藥罪及公司法第十九條第一
    項、第二項前段未經設立登記而以公司名義營業之罪。其多次販售偽藥犯行，時
    間緊接，犯罪構成要件相同，顯均係基於概括之犯意反覆為之，應依連續犯之規
    定論以一罪，並加重其刑。而被告以一行為觸犯上開二罪名，屬想像競合，應從
    一重之販賣偽藥罪論處。審酌被告雖無前科而犯本件之罪，未經設立登記，即偽
    以公司行號名稱販賣偽藥，殘害他人健康，且惡性非淺，犯後仍否認犯行，毫無
    悔意等一切情狀，爰量處如主文所示之刑，並諭知易科罰金之折算標準。
六、又扣案之偽藥「天然麝香活筋透骨膏」七包，為違禁物，應依刑法第三十八條第
    一項第一款法宣告沒收。
據上論斷，應依刑事訴訟法第二百九十九條第一項前段，藥事法第八十三條第一項、
、公司法第十九條第一項、第二項前段，刑法第十一條、第五十六條、第五十五條前
段、第三十八條第一項第一款、第四十一條第一項前段，罰金罰鍰提高標準條例第二
條，判決如主文。
本案經檢察官高智美到庭執行職務。
中    華    民    國      九十二      年      七      月      十一      日
                                      臺灣板橋地方法院刑事第一庭
                                            法  官    潘  翠  雪
右正本證明與原本無異。
如不服本判決，得自收受判決送達之日起十日內向本院提起上訴。
                                            書記官    張  成  龍
中    華    民    國      九十二      年      七      月      十一      日


司法院資訊處製作；財團法人民間司法改革基金會備份。
